【裁判字號】    92,易,1258
【裁判日期】    920905
【裁判案由】    違反著作權法
【裁判全文】
台灣台北地方法院刑事判決                        九十二年度易字第一二五八號
    公  訴  人  台灣台北地方法院檢察署檢察官
    被      告  乙○○  男  三.
右列被告因違反著作權法案件，經檢察官提起公訴（九十二年度偵字第一二二四八號
），本院判決如左：
    主  文
乙○○無罪。
    理  由
一、本件公訴意旨略以：乙○○明知如附表一所示之「別傻了」等歌曲、附表二所示
    之「珍珠港」等影片，為滾石國際音樂股份有限公司、美商迪士尼企業股份有限
    公司等等公司之著作，非經前揭擁有著作權公司之同意或授權，不得擅自重製、
    散布或意圖營利而交付，詎其於民國九十二年五月十九日，與王姓男子（姓名住
    所不詳）共同基於營利之犯意聯絡，由乙○○運送盜版光碟予訂購之不特定人，
    並牟取運送之報酬新台幣三百五十元，嗣於同日晚間七時許，在台北市中山區○
    ○○路○段五十九巷三十號前，經警攔檢，在其騎乘之機車踏板上查獲如附表一
    、二所示之盜版光碟共計七十三片，因認被告涉有違反著作權法第八十七條第二
    款之規定，應依同法第九十三條第三款之規定論處。
二、按犯罪事實應依證據認定之，無證據不得推定其犯罪事實；又不能證明被告犯罪
    者，應諭知無罪之判決，刑事訴訟法第一百五十四條、第三百零一條第一項分別
    定有明文。而所謂認定犯罪事實之證據，係指足以認定被告確有犯罪行為之積極
    證據而言，該項證據自須適合於被告犯罪事實之認定，始得採為斷罪資料，又苟
    未能發現相當證據或證據不足以證明，自不能以推測或擬制之方法，以為裁判基
    礎，故被告否認犯罪事實所持之辯解，縱屬不能成立，仍非有積極之證據足以證
    明其犯罪行為，不能遽為有罪之認定，此觀諸最高法院二十九年上字第三一○五
    號、四十年台上字第八六號及三十年上字第一八三一號判例自明。
三、公訴意旨認被告涉有違反著作權法第八十七條第二款之規定之嫌，無非係以滾石
    公司等公司及告訴代理人指述扣案之光碟片為其著作之光碟片、物品清冊扣案物
    品均為盜版光碟、以及最新CD專輯廣場型錄一頁以證明被告明知扣案物品均為盜
    版光碟之事實。訊之被告乙○○固不否認於送貨時遭警查獲，扣案之光碟片均為
    其所送五件貨物內之物之事實，惟辯稱：任職新力森快遞公司，當時有一王先生
    要求送貨，一件七十元要送五件共三百五十元，當時有看一下包裝物，應該不是
    毒品或槍枝等違法物，就收款遞送，到現場，警察就來了，當時包裝上是有一條
    小裂縫，但無法知道內容是光碟，到警局後員警拆開才知等語。
四、經查：被告為警查獲扣案之光碟片七十三片，係侵害告訴人滾石公司等公司之著
    作權之物之事實，為被告所不否認，經核與告訴人等指述之情節相符，並有扣案
    物品清冊、鑑識報告以及勘驗筆錄在卷可稽，應堪確定；次查：證人即查獲員警
    丙○○於本院時證稱：「民眾檢舉有目錄亂送，盜版CD、VCD，我們用那隻電話
    查時，接通的人表示有CD等，目錄是一樣的東西」、「那隻電話過去時，自動表
    示販賣盜版CD、VCD，約定地點，就送貨過來，我們撥電話，他告知盜版的，因
    為民眾檢舉，我們要主動查察」、「（是否有打電話訂CD？）他說他在賣，有打
    過去，有訂」、「（打電話就是照廣告單打？）對，（對方姓名？）他沒有說，
    （誰打電話？）我」、「（查獲地點在中山北路二段五九巷三十號？）三十號前
    面，這是住家，我們叫他送過來，他就送過來這邊，用機車送貨」、「（跟你通
    電話的人是否跟送貨的被告同一人？）不知道，現在沒有記得聲音是否相同」、
    「（有無查電話的登記人？）沒有，就是直接訂貨，其他沒有查」、「（訂的東
    西？提示偵卷照片）查獲的是照片這樣的情形」、「（誰拆的？）回來派出所拆
    的，我拆的，原來裂縫沒有記憶」等語，證人即查獲員警甲○○證稱：「就是宣
    傳廣告塞在信箱，我們撿到後就去查」、「就是我們人先到現場，被告騎機車來
    ，前面腳踏墊就是扣案光碟」、「（你們如何知道那台機車有光碟？）一般送來
    ，他們會稍微看附近的門牌，他們動作就是左顧右盼，光碟放在前面掛勾」、「
    （有給他門牌號碼？）有，電話是丙○○接的」、「（裂縫是否這個包裝？）對
    ，應該就是被撕開那個有裂縫」、「（裂縫情形，有無照相？）當時沒有帶相機
    ，現場就拆了」等語（本院九十二年八月一日筆錄），是依照證人所述之情形以
    觀，本件查獲係因發現有「最新CD專輯廣場」廣告單型錄，經員警電話聯絡並定
    貨後，因而查獲，應堪認定，而員警先前取得之「最新CD專輯廣場」廣告單型錄
    係自信箱中取得，另外在所查獲之包裝內亦有「最新CD專輯廣場」廣告單型錄，
    因此，自被告處所查獲之物，並未有「最新CD專輯廣場」廣告單型錄，應堪認定
    ，另所查獲之包裝，並無法從外觀看內部包裝之情形，亦有查獲照片可稽（偵卷
    第二十八頁），而關於包裝裂縫之部分，既未經照相無從判斷是否可以知悉內容
    物，且為被告所否認，故無從僅依此而做為被告不利之證據，況是否知悉內容物
    為光碟片，並非即可推論被告知悉為侵害著作權之光碟片，更遑論與出售之人有
    意圖營利而交付之共同犯意甚明；綜上所述，尚無證據足資認定被告有公訴意旨
    所指之行為，既不能證明被告犯罪，是揆諸前揭判例之意旨，自應依法為被告無
    罪判決之諭知。
五、據上論斷，應依刑事訴訟法第三百零一條第一項，判決如主文。
本案經檢察官蔡宏展到庭執行職務。
中      華      民      國    九十二    年      九      月      五      日
                                台灣台北地方法院刑事第二庭
                                        法  官  蘇嘉豐
右正本證明與原本無異。
如不服本判決，應於判決送達後十日內向本院提出上訴狀（應抄附繕本）。告訴人或
被害人如對於本判決不服者，應具備理由請求檢察官上訴，其上訴期間之計算係以檢
察官收受判決正本之日期為準。
                                        書記官  蘇靜紅
中      華      民      國    九十二    年      九      月      五      日


司法院資訊處製作；財團法人民間司法改革基金會備份。
